【裁判字號】    95,台上,4488
【裁判日期】    950811
【裁判案由】    偽造文書
【裁判全文】
最高法院刑事判決            九十五年度台上字第四四八八號
    上  訴  人  甲○○
                        110.
上列上訴人因偽造文書案件，不服台灣高等法院高雄分院中華民
國九十二年十二月九日第二審判決（九十二年度上訴字第五七八
號，起訴案號：台灣屏東地方法院檢察署九十年度偵續字第三十
七號），提起上訴，本院判決如下：
    主  文
原判決撤銷，發回台灣高等法院高雄分院。
    理  由
本件原判決維持第一審論處上訴人連續行使偽造之私文書，足以
生損害於他人罪刑之判決，駁回上訴人在第二審之上訴，固非無
見。
惟查：(一)刑事訴訟法第三百七十九條第十二款所謂已受請求之事
項未予判決，係指其已受請求之事項，本屬第二審判決內應行裁
判之一部分，而原審並未予以裁判者而言，如連續犯、牽連犯、
結合犯及其他應以一罪論處之案件，其一部分未經裁判之類。本
件依檢察官起訴之事實，上訴人之不法行為時間，係自民國八十
七年九月三十日起，至八十九年四月十四日止。原判決則認定係
自八十六年四月三十日起，至八十八年八月十日止，就業經檢察
官起訴之八十八年八月十一日至八十九年四月十四日間連續犯之
部分行為，未予裁判，復未說明其理由，顯有已受請求之事項未
予判決之違背法令。又就未經起訴之部分，法院何以得併予審判
，原判決並未予說明，亦有判決不備理由之違誤。(二)審理事實之
法院，對於案內與認定事實、適用法律、罪名成立與否或於公平
正義之維護或對被告之利益有重大關係之一切證據，除認為不必
要者外，均應詳為調查，然後基於調查所得之心證以為判斷之基
礎；茍與認定事實、適用法律有重要關係，或於公平正義之維護
或對被告之利益，有重大關係之事項，在客觀上認為應行調查之
證據，又非不易調查或不能調查，而未依法加以調查，或證據雖
已調查而其內容尚未明瞭者，即與未經調查無異，如遽行判決，
即屬刑事訴訟法第三百七十九條第十款所稱之當然違背法令。又
有罪之判決書，對被告有利之證據不採納者，應說明其理由，為
刑事訴訟法第三百十條第二款所明定。故有罪判決書對於被告有
利之證據，如不加採納，必須說明其不予採納之理由，否則即難
謂無判決不備理由之違誤。是事實審法院應於審判期日就被告否
認犯罪所為有利辯解事項與證據，予以調查，而於有罪判決理由
內詳加論列，否則率行判決，即屬於法有違。本件依證人即承辦
系爭定期存款業務之屏東縣牡丹鄉牡丹郵局局長郭朝石於偵查中
證稱：印象中應該是蔡惠美與甲○○一同來郵局領錢（見第四四
八八號偵查卷第二四頁）；於第一審證稱：蔡惠美每次都有到，
她坐在上訴人旁邊，領利息時也是一樣，都是上訴人填寫相關單
據。有時候客戶比較少時，我會跟蔡惠美問：妳來領錢嗎？她都
聽得懂……從頭到尾每一次她（指上訴人）都是與蔡惠美一起來
辦……我要拿錢給上訴人時，告訴人（蔡惠美）會過來上訴人這
邊，沒有的話，她都坐在椅子上，拿錢給上訴人的過程，告訴人
應該是有目睹等語（見第一審卷第八七、八八頁，第一二四至一
二六頁）；其證詞似對上訴人有利。按新台幣五十萬元、一百萬
元並非小數目，告訴人究有無目睹，則本件實情如何，似仍不明
朗。告訴人究有無同意上訴人領取款項，攸關上訴人被訴罪名能
否成立，自應詳予勾稽，調查審認，以昭折服，率爾判決，難謂
於法無違。以上或為上訴意旨所指摘，或為本院得依職權調查之
事項，應認原判決有撤銷發回更審之原因。至原判決不另諭知無
罪部分，基於審判不可分原則，併予發回。又上訴人行為後，刑
法業經於九十五年七月一日修正施行，刪除連續犯、牽連犯之規
定，案經發回，更審時併應注意及之。
據上論結，應依刑事訴訟法第三百九十七條、第四百零一條，判
決如主文。
中    華    民    國  九十五  年    八    月   十一   日
                      最高法院刑事第十庭
                          審判長法官  洪  清  江
                                法官  石  木  欽
                                法官  林  勤  純
                                法官  陳  晴  教
                                法官  魏  新  和
      本件正本證明與原本無異
                                      書  記  官
中    華    民    國  九十五  年    八    月  二十二  日
                                                      v


司法院資訊處製作；財團法人民間司法改革基金會備份。
